【裁判字號】    98,聲繼,5
【裁判日期】    980717
【裁判案由】    遺產繼承
【裁判全文】
臺灣臺東地方法院民事裁定               98年度聲繼字第5號
聲  請  人  乙○○
            戊○○
            丁○○
共同代理人  丙○○
上列聲明人等聲明繼承遺產事件，本院裁定如下：
    主  文
本件遺產繼承之聲明應予駁回。
聲明程序費用新臺幣壹仟元由聲明人負擔。
    理      由
一、聲明意旨略以：被繼承人甲○○係於民國元年（西元1912年
    ）7月8日出生，於95年2月7日死亡，其死亡後在臺灣地區留
    有遺產，聲明人為甲○○在大陸地區之子女，對甲○○遺產
    有繼承權，爰依臺灣地區與大陸地區人民關係條例第66條暨
    施行細則第59條規定，向本院為聲請繼承之意思表示等語。
    並提出甲○○除戶謄本、繼承系統表、及經財團法人海峽交
    流基金會驗證之大陸地區山東省萊陽市公證處作成之親屬關
    係公證書、委託書、被繼承人甲○○遺照等件為證。
二、按在大陸地區製作之文書，經行政院設立或指定之機構或委
    託之民間團體驗證者，推定為真正；此推定真正之文書，其
    實質上證據力，由法院或有關主管機關認定，臺灣地區與大
    陸地區人民關係條例第7 條、臺灣地區與大陸地區人民關係
    條例施行細則第9條第1項分別定有明文。是以，前開臺灣地
    區與大陸地區人民關係條例第7 條所稱之真正，係指形式上
    之真正而言，至該文書之內容是否足以證明某一待證事實存
    在，仍需法院綜合一切事實證據予以判斷，並非該文書一經
    提出，法院即不須就其他法院應依職權調查之事項予以調查
    。
三、經查：本件被繼承人甲○○係1年7月8日出生，於95年2月7
    日死亡，生前設籍在臺東縣臺東市○○鄉○○村○○路316
    巷45號，且在臺灣地區並無配偶及子女，有戶籍謄本1份在
    卷可稽。惟本院就甲○○在大陸地區有無親屬乙節，經依職
    權向行政院國軍退除役官兵輔導委員會太平榮譽國民之家查
    詢結果，在被繼承人甲○○之單身榮民親屬關係表大陸親屬
    欄內，僅記載父「姜月卿」、母「王氏」，二人均已歿，而
    長青服務室輔導紀錄卡記載大陸親友祇有外甥史京海，別無
    其他親屬，此與聲請人提出之親屬系統表上記載甲○○共有
    乙○○、戊○○、丁○○3 名子女等情並不相符，自無從認
    定聲請人確係被繼承人之子女。又聲請人主張甲○○最後一
    次探親時間約為西元1998年夏天，正確時間因時間過久有些
    模糊等語，惟本院依職權調取甲○○入出境資訊連結記錄表
    ，甲○○係曾於87年（西元1998年）底出國，並非該年夏天
    ，且甲○○多次出入境，每次出境短則2個月，長則逾6月不
    等，衡之常情，若因聲請人聾啞而無書信來往者，惟基於分
    隔兩地親子孺慕之情，亦應有合照以慰雙方思念，而聲請人
    經本院98年2 月25日裁定應提出相關合影照片，迄今未見其
    提出供本院參酌，足認聲明人所提出上開親屬關係證明書內
    容之真實性有疑。是以，綜上各情，聲請人主張其為被繼承
    人甲○○在大陸地區之子女，雖據提出大陸地區山東省萊陽
    市公證處作成之親屬關係公證書為證，並經財團法人海峽交
    流基金會認證，而得認為其形式為真正。然依前揭說明及本
    院調查結果，聲請人是否確為甲○○在大陸地區之子女，顯
    有疑義。而聲請人復未能提出其他證據證明其與被繼承人甲
    ○○之關係，本院尚難僅以聲請人所提之書證即認其主張為
    真正。從而，聲明人本於臺灣地區與大陸地區人民關係條例
    第66條之規定，向本院為遺產繼承之表示，於法尚非有據，
    應予駁回。
五、依非訟事件法第21條第1項前段、第24條第1項，裁定如主文
    。
中    華    民    國    98    年    7     月    17    日
                  民事庭  法  官  蔡玉雪
以上正本係照原本作成。
如對本裁定抗告，須於裁定送達後10日內向本院提出抗告狀，並
應繳納抗告費新臺幣1,000元。
中    華    民    國    98    年    7    月     17    日
                          書記官  洪月甚


司法院資訊處製作；財團法人民間司法改革基金會備份。
